Universitätsangelegenheiten: Universität Mainz
Hessisches Staatsarchiv Darmstadt Hessisches Staatsarchiv Darmstadt Postanschrift: Hessisches Staatsarchiv Darmstadt Haus der Geschichte Karolinenplatz 3 64289 Darmstadt Besuchsadresse: Hessisches Staatsarchiv Darmstadt Haus der Geschichte Karolinenplatz 3 64289 Darmstadt
- Universitätsangelegenheiten: Universität Mainz, (1477-) 1587 - 1817; E 6 A; 4,5 m
  - 2 Personal- und Sachfragen der Universität und der Fakultäten
    - 2.2 Einzelne Fakultäten
      - 2.2.3 Medizinische Fakultät
        - Einrichtungen der medizinischen Fakultät, 1783-1786; 9/3; Sachakte; Kurmainz, Regierung; Statistik über die im St. Elisabethen-Hospital in Frankenthal 1773-1775 aufgenommenen Kranken und darin verstorbenen Personen fol 35f; Besichtigung ehemaliger Klostergebäude von St. Klara im Hinblick auf die Errichtung eines Hospitals fol 66ff; Bericht über den Botanischen Garten der Universität Göttingen mit Pflanzenliste für Lustgärten fol 100ff; Einrichtung einer Schule der Enbindungskunst fol 155ff; Einrichtung eines chemischen Labors fol 207ff; Berufung des Samuel Thomas Sömmering fol 239ff; Betrieb des anatomischen Theaters fol 251ff; Gesuche um Stellen; Abnahme von Prüfungen; Beschwerden von Professoren; wissenschaftliche Reise Johann Fiebigs nach Berlin, Dresden und Paris fol 277ff; wissenschaftliche Reise Franz Karl Molitors nach Wien fol 367ff
        - Statuten der medizinischen Fakultät der Universität Mainz, 1770; 9/5; Sachakte; [Kurmainz, Regierung]
        - Weiterbildungsaufenthalte des Johann Peter Weidmann in Paris und London, 1777-1783; 12/2; Sachakte; Kurmainz, Regierung; Berichte Weidmanns aus Paris und London
        - Bekämpfung von Viehseuchen, 1762-1763, 1785-1786; 10/3; Sachakte; Kurmainz, Regierung
        - 10/1, 10/2 Angelegenheiten der medizinischen Fakultät, 1587-1800
          - Angelegenheiten der medizinischen Fakultät: Band 1, 1715-1789; 10/1; Sachakte; Kurmainz, Regierung; Bitte der Bader und Wundärzte im Eichsfeld um die Genehmigung ihrer Zunftordnung, 1715/1716 fol 3; Bitte der Chirurgen im Eichsfeld um die Genehmigung ihrer Zunftordnung, 1767 fol 18; Visitation der Mainzer Apotheken, 1753 und 1771 fol 38; Überstellun der Leichen von im Armenhaus Verstorbenen an die medizinische Fakultät, 1760 fol 60; Auswahl einer neuen Friedhofsfläche (mit Plan), 1760 fol 76, 146; Approbierung von auswärts promovierten Ärzten, 1770 fol 80; Titulaturstreit mit der medizischen Fakultät, 1771 fol 90; Vorschlag des Leibmedicus Johann Jakob Nauheimer über die Anstellung der angehenden Doktoren und der Landphysici; Vereinheitlichung der Entbindungslehre, 1772 fol 123; Abdrucken eines Aufsatzes des Dr. med. Karl Strack über die 'Colica Pictonum', 1772 fol 132; Abhandlung Christoph Ludwig Hoffmanns über die Pockenimpfung, 1785 fol 145; Errichtung eines collegium medicum für den gesamten Kurstaat, 1787 fol 154, 164, 165; Auseinandersetzung zwischen den Professoren Christoph Ludwig Hoffmann und Karl Strack um das im ehemaligen St. Clarakloster angelegte Krankenhaus, 1789 fol 159; Verordnung der Landgrafschaft Hessen-Kassel von 1738 über die Kontrolle der Landesgrenzen zur Vorbeugung gegen die Einschleppung der Pest
          - Angelegenheiten der medizinischen Fakultät: Band 2, 1587-1800; 10/2; Sachakte; Kurmainz, Regierung; Besetzung von Stellen; Johann Karl Fichart, 1587 fol 2; Dietrich Lac, 1596 fol 3; Heinrich Faber und Adam Ebersheim, 1607 fol 4; Franz Philipp Faust, 1611 fol 7ff; Dionysius Campius, 1616 fol 11f; Franz Vogt, 1616 fol 13f; Stephan Dominicus Brunheimer, 1620 fol 18f; Lubentius Pfingsthorn, 1628 fol 19f; Johann Adam Krebs, 1635 fol 21f, 27f; Johann Martin Hohenstatt, 1646 fol 24f; Einladung zu einer Promotion unter Ludwig von Hörnigk, 1663 fol 28f; Verbesserung des Vorlesungsbetriebs; Errichtung eines Hospitals, 1788 fol 60; Abnahme von Prüfungen; Gutachten zu einer Viehseuche; Statuten der medizinischen Fakultät von Dr. Johann Vogelmann, 1740 und 1744 fol 163ff; Beratungen über die Statuten der medizinischen Fakultät, 1740 fol 204ff; Konföderation mit der Universität Würzburg, 1785 fol 209ff; Edition von Teilen der Akte in Schrohe, Heinrich: Die Wiederbesetzung erledigter Professuren. Ein Beitrag zur Mainzer Universitätsgeschichte des ausgehenden 16. sowie des 17. Jahrhunderts. In: Archiv für hessische Geschichte und Altertumskunde N. F. Bd.V 1907, S.125-164.
        - 24/1,24/2 Einrichtung eines Collegium medicum zur Aufsicht über das Medizinalwesen, 1790
          - Einrichtung eines Collegium medicum zur Aufsicht über das Medizinalwesen: Band 1, 1790; 24/1; Sachakte; Kurmainz, Regierung; Tabelle über den Aufbau und die Aufgaben des Kollegs; Abhandlung 'Plan zu einer Verbesserung der Medizinalanstalten' von Anton Marchand; überformatige Tabelle für Ausstellungen geeignet
          - Einrichtung eines Collegium medicum zur Aufsicht über das Medizinalwesen: Band 2, [um 1790]; 24/2; Sachakte; Kurmainz, Regierung; Abgrenzung zur medizinischen Fakultät; Satzung des Collegium medicum
      - 2.2.4 Philosophische Fakultät
        - Zweck und Verfassung der 'Kurmainzischen physikalisch-ökonomischen Gesellschaft', 1789; 6/3.20; Sachakte; Kurmainz, Regierung; Statuten der Gesellschaft
        - Vorschläge zur Besserung der Zustände an der philosophischen Fakultät, 1791-1793; 1/5; Sachakte; Kurmainz, Regierung; Verbesserung des kurfürstlichen Regierungsexamens und Erziehung geschickterer Praktikanten und Akzessisten fol 1; Bewerbung des Prof. Joseph Bergmann um die Präbende von Mockstadt fol 7; Wiederbesetzung des Lehrstuhls der Kirchengeschichte fol 15; Missstände nach Einführung der neuen Universitätsverfassung fol 19; Besoldung der Dekane fol 21; Zustand der Universität nach der französischen Besatzung fol 27; Bitte Johann Franz Gergens um eine außerordentliche Professur der Medizin fol 23ff
        - Angelegenheiten der historisch-statistischen Fakultät, 1786-1788; 6/3.17; Sachakte; Kurmainz, Regierung; Protokolle
        - Bewerbung des Joseph von Stahl um eine Professur der Metallurgie, [Ende 18. Jh.]; 6/3.26; Sachakte; Kurmainz, Regierung; Entwurf für eine Vorlesung in Chemie, Mineralogie und Metallurgie
          Stahl, Joseph v.
        - Bewerbungen um die durch das Ableben des Johann Heinrich Vogt vakant gewordene Professur der praktischen Philosophie und des Naturrechts, 1789; 12/4; Sachakte; Kurmainz, Regierung; Unterbreitung der Vorschläge durch Prorektor Peter Anton Frank; Bewerbung des Joseph Mathias Rosmann; Bewerbung des Anton Joseph Dorsch; Bewerbung des Valentin Friderich Molitor; Bewerbung des Franz Christoph Dichtel; Bewerbung des Christoph Ignaz Wiese; Bewerbung des Andreas Joseph Hofmann; Bewerbung des Wilhelm Dietler; Bewerbung des Philipp Thomas Kochler
          Rosmann, Joseph Mathias
          Dorsch, Anton Joseph
          Molitor, Valentin Friederich
          Dichtel, Franz Christoph
          Wiese, Christoph Ignaz
          Dietler, Wilhelm
          Koehler, Philipp Thomas
        - Anstellung des Georg Adam Schleenstein und des Franz Karl Spoor zur Verbesserung der Lehrsituation an der kameralistischen Fakultät, 1783-1784; 8/6; Sachakte; Kurmainz, Regierung; Bericht einer Reise Franz Karl Spoors zur Frankfurter Messe, nach Offenbach und Webereien in Seligenstadt und Frankenthal fol 38f; Bericht einer Reise Georg Adam Schleensteins in die Umgebung von Mainz, nach Gräfenhausen, Pfungstadt (Krappanbau), Dieburg, nach Bayern und in die Pfalz fol 44ff; Kritik Anselm Franz von Bentzels an Johannes Friedrich von Pfeiffers 'Grundsätze der Universal-Kameral-Wissenschaft' und dessen Entgegnung fol 18-27, 138-143; Enwurf der Einrichtung einer Kameralschule oder Kameralfakultät von Professor Nikolaus Karl Molitor fol 147ff
          Spoor, Franz Karl
          Schleenstein, Georg Adam
          Pfungstadt
        - Beschreibung einer wissenschaftlichen Reise durch Nordhessen, Südwestfalen und Südniedersachsen und Thüringen von Bernhard Nau und Engelbert Lammerz, 1787; 6/3.18; Sachakte; Kurmainz, Regierung; Beschreibung der geologischen und wirtschaftlichen Gegebenheiten, v.a. Bergwerke; naturräumliche Beschreibungen der am Weg liegenden Landschaften; Amöneburg, Frankenberg, Goddelsheim, Thalitter, Eimelrod, Adorf, Arolsen, Kassel (Bibliothek, Naturalienkabinett), Göttingen (Naturalienkabinett), Clausthal, Biber
          Nau, Bernhard
          Lammerz, Engelbert
        - Einrichtung einer Kameral-Fakultät, [Anfang 16. Jahrhundert], 1661, 1686, 1784-1788, 1792; 6/1; Sachakte; Kurmainz, Universität; Kurmainz, Regierung; Aufteilung der philosophischen Fakultät in eine philosophisch-mathematische, historisch-statistische und Kameral-Fakultät fol 3; Vervollständigung der Ausstattung der Kameral-Fakultät fol 24ff; Bitte Johann Fiebigs um Entbindung von Vorlesungen fol 49ff; Glückwünsche der Universität Bonn an die Universität Mainz fol 8; Jubiläumsfeierlichkeiten der Universität Bonn fol 9f; Dreihundertjähriges Jubiläum der Universität Heidelberg, 1686 fol 12f, 60, 71; Einladung zum dreihundertjährigen Jubiläum der Universität Heidelberg (Druck), 1686 fol 78; Festprogramme zum vierhundertjährigen Jubiläum der Universität Heidelberg (Drucke), 1786 fol 72ff; Berichte von der Jubiläumsfeier der Universität Heidelberg fol 17f; Eidesformel für die Doktorpromotion eines Juden fol 42; Verbesserung des kurmainzischen Land- und Schreibkalenders fol 47; Verbesserung des Vorlesungsbetriebs an der philosophischen Fakultät fol 54; Vorlesungsverzeichnis fol 61ff; Bitte der Professoren Ludwig von Hörnigk, Martin Hochstatt und Johann Joachim Becher um ein jährliches Stilpendium, 1661 fol 69f; zu Jubiläumsfeierlichkeiten anderer Universitäten siehe auch Nr.5/7
        - Verbreitung gefährlicher Lehren durch Andreas Joseph Hofmann, 1792; 12/7; Sachakte; Kurmainz, Regierung
    - 2.3 Institutionen der Universität
      - 2.3.1 Bibliothek
        - Verzeichnis der seit 1755 für die Universitätsbibliothek angekauften Bücher, 23/11; Sachakte; Kurmainz, Regierung
        - Wiederbesetzung der Bibliothekarsstelle nach dem Tod von Johann Andreas Dieze, 1785; 23/6; Sachakte; Kurmainz, Regierung; Vorschläge der Professoren
        - Verzeichnis der vom 7.7.1755 - 14.9.1756 für die Universitätsbibliothek angekauften Bücher, 1755-1756; 23/10; Sachakte; Kurmainz, Regierung
        - Gesuche um die Stelle des Bibliothekars, [um 1780-1790]; 23/7; Sachakte; Kurmainz, Regierung; Gesuch von Franz Christoph Dichtel um die Stelle des Bibliothekars; Gesuch von Kaplan Günther um die Stelle des Bibliothekars; Armenhaus der Universität
        - Anschaffung eines Manuskripts des Schwabenspiegels von Eltville für die Universitätsbibliothek, 1785; 23/8; Sachakte; Kurmainz, Regierung
          Schwabenspiegel
        - Führung der Universitätsbibliothek, 1782-1785; 23/9; Sachakte; Kurmainz, Regierung; Anschaffung von Büchern (teilweise mit Verzeichnissen); Einrichtung neuer Bibliotheksräume; Anstellung des Bibliothekars Johann Andreas Dieze aus Göttingen; Anstellung des Kaplans Günther als Bibliothekar; Bericht über andere Bibliotheken (Gotha, Weimar, Jena, Halle, Leipzig, Göttingen, Kassel, Marburg, Gießen) von Peter Anton Frank, fol 76ff; Verzeichnis von Deduktionen und Aktenstücken zum öffentlichen deutschen Recht (Ius publicum Germaniae partikulare) in der Harprechtschen Bibliothek in Wetzlar, fol 103 ff
      - 2.3.2 Andere Institutionen
        - Führung des Naturalienkabinetts der Universität, 1782-1784; 24/3; Sachakte; Kurmainz, Regierung; Erwerbung von Naturalien; Inventar der zum Verkauf angebotenen Mineraliensammlung des Abbé Koller; Zusammenstellung künftig zu erwerbender Sammlungen; Abhandlung Albrecht Joseph Ittners 'Über den Gips und die Veränderungen, die durch denselben in der Landeskultur des Fürstenthums Hohenzollern Hechingen bewirkt worden' mit 'Verzeichnis aller in dem Fürstenthum Hohenzollern wildwachsenden Bäume und Gesträucher'
        - Plan zur Errichtung eines kurfürstlichen Seminars für junge Edelleute, [Ende 18. Jh.]; 1/8; Sachakte; Kurmainz, Regierung; finanzielle Planung des Seminars (u.a. Speiseplan)
        - Führung des Münz- und Antiquitätenkabinetts der Universität, 1784; 24/4; Sachakte; Kurmainz, Regierung; kurfürstliche Verordnung über die Abgabe von gefundenen Altertümern an die Regierung; Erwerbung von Münzen
        - Einrichtung verschiedener Institutionen der Universität, 1783-1790; 24/5; Sachakte; Kurmainz, Regierung; Renovierung des Studententheaters fol 2ff; Anmerkungen des Bibliothekars Georg Forster zu einem neuen Bibliotheksgebäude fol 15ff; Zweck der Trivialschule in Aschaffenburg fol 43ff; Anlegung eines Botanischen Gartens fol 58ff; Einrichtung einer Maler- und Bildhauerakademie bei der Universität fol 64ff; Einrichtung einer Taubstummenanstalt fol 96ff; Vermögenszustand der Universität fol 21ff; Notwendigkeit der Anstellung von Mathematikrepetenten in den philosophischen Kursen fol 39ff; zur Unterbringung der Bibliothek in neuen Gebäuden siehe auch Nr.23/2; kolorierte Pläne des Botanischen Gartens der Universität (P 1 Nr.2177 und Nr.2178) und der Taubstummenanstalt (P 1 Nr.2179) zur Kartensammlung genommen
  - 3 Rechtsangelegenheiten der Universität
    - Unterbindung von Ausschreitungen unter den Studenten, 1789; 12/12; Sachakte; Kurmainz, Regierung
    - Streitigkeiten zwischen Domkapitel und Erzbischof wegen der Veräußerung von Besitztümern des Jesuitenordens nach dessen Aufhebung, 1774-1775; 14/1; Sachakte; Kurmainz, Regierung
    - Herausgabe von bei der Arretierung der Ehefrau Georg Christian Gottlieb Wedekinds Wilhelmine Wedekind beschlagnahmten Besitztümern, 1789-1794, 1797; 12/8; Sachakte; Kurmainz, Regierung; eigenhändigen Lebenslauf von Wedekind; Auszahlung von Geldern an die Mutter Wedekinds; Inventare von Besitztümern der Wilhelmine Wedekind; Durchsuchung des Besitzes von Wedekind nach verdächtigen Schriften; Auseinandersetzung um Professor Georg Christian Gottlieb Wedekind wegen seiner jakobinischen Ansichten
      Wedekind, Georg Christian Gottlieb
      Wedekind, Wilhelmine geb. Moller
    - Verwährung der Befreiung vom Brückenzoll für die Mitglieder der Universität mit Ausnahme der ordentlichen Professoren der medizinischen und juristischen Fakultät, 1752; 6/3.3; Sachakte; Kurmainz, Regierung
    - Konflikt über die Zuständigkeit in der Rechtssprechung zwischen der Universität und den Jesuiten, (1596) 1696-1697, 1760-1797; 12/10; Sachakte; Kurmainz, Regierung; Beendigung der sofortigen Einschreibung der Studenten der Dicht- und Redekunst
    - Rechtsstreit der Universität mit der Gemeinde Mombach um die Bewirtschaftung der nach Überschwemmungen versandeten Universitätswiesen bei Mombach, 1786, 1790; 27; Sachakte; Kurmainz, Regierung
    - Rechtsstreitigkeiten der Studenten, 1734, 1765, 1789; 12/9; Sachakte; Kurmainz, Regierung; Übertragung des Rechts zu Strafen an die Jesuiten
    - Neuorganisation der Universitätsgerichtsbarkeit, 1796; 6/3.23; Sachakte; Kurmainz, Regierung; Gutachten von Anselm Franz von Bentzel
    - Bestätigung der kurfürstlichen Residenz der St. Martinsburg als Bestandteil der Stadt Mainz, 1767; 6/3.4; Sachakte; Kurmainz, Regierung
    - Beleidigung des kursächsischen Gesandten Freiherr von Bunau durch Jurastudenten, 1789; 12/11; Sachakte; Kurmainz, Regierung
  - 4 Finanz- und Güterverwaltung der Universität
    - 4.1 Allgemeines
      - Verwaltung des im Herzogtum Nassau angelegten Kapitals für Stipendien, 1817; 14/7; Sachakte; Hessen (Großherzogtum), Verwaltungskommission der Universitätsstipendien
      - Nachforderungen des Johann Rudolph Eickemeyer für unter seiner Leitung errichtete Universitätsgebäude, 1782-1794; 23/3; Sachakte; Kurmainz, Regierung; französische Verwaltung
        Eickemeyer, Johann Rudolph
      - Jahresrechnungen der Rezeptur der Burse 'Zum Schenckenberg' (Medizinische Fakultät), 1769-1781; 13/4; Sachakte; Kurmainz, Regierung; 1. Juli 1769- 30. Juni 1770; 1. Juli 1770- 30. Juni 1771; 1. Juli 1773- 30. Juni 1774; 1. Juli 1774- 30. Juni 1775; 1. Juli 1775- 30. Juni 1776; 1. Juli 1776- 30. Juni 1777; 1. Juli 1777- 30. Juni 1778; 1. Juli 1778- 30. Juni 1779; 1. Juli 1779- 30. Juni 1780; 1. Juli 1780- 30. Juni 1781
      - Eintreibung rückständiger Vorlesungsgelder, 1754-1774, 1782; 1/6; Sachakte; Kurmainz, Regierung; Prof. Dr. med. Schmid; Franz Gabriel Hamm; Carl Franz Fischer; Philipp Hahn
        Hamm, Franz Gabriel
      - Überlassung der Fayencefabrik der Universität in Flörsheim an Mathias Joseph Weingartner, 1791; 14/4; Sachakte; Kurmainz, Regierung; zur Fayencefabrik siehe auch Nrn.4/6 und 14/5
        Flörsheim
      - Zahlungsschwierigkeiten des Universitätsfonds und Aufstellung der Rektoratsrechnung, [um 1790]; 6/3.21; Sachakte; Kurmainz, Regierung; Gutachten von Johann Baptist von Horix
      - Bitte des Baumeisters Kasper Franz Ludwig um finanzielle Unterstützung für den Bau einer Handmühle und eine Reise nach Italien, 1788-1789; 12/3; Sachakte; Kurmainz, Regierung; Reisebericht
        Ludwig, Kasper Franz
      - Bitte des Medizinstudenten Ulrich Neumann um finanzielle Unterstützung für Examen und Promotion, 1790; 6/3.22; Sachakte; Kurmainz, Regierung; Beurteilung durch die Professoren
      - ... Anmerkungen zum Kameraldeputationsprotokoll der Universität, 1784-1786, 1789, 1793-1796
        - Anmerkungen zum Kameraldeputationsprotokoll der Universität: Band 1, 1784-1786, 1789; 14/3; Sachakte; Kurmainz, Regierung; Errichtung eines anantomischen Theaters fol 22f; Errichtung einer Zeichenschule bei der Universität fol 155
        - Anmerkungen zum Kameraldeputationsprotokoll der Universität: Band 2, 1793-1796; 14/5; Sachakte; Kurmainz, Regierung; Regelung der Eintreibung der Schulden von Akademikern; Gehälter der Professoren; Überlassung der Fayencefabrik in Flörsheim an Mathias Weingartner; Abtretung des Altmünsterklosters an die Abtei Jakobsberg; zur Fayencefabrik siehe auch Nrn.4/6 und 14/4
    - 4.2 Lektoralpräbenden
      - Verhandlungen der Stifte über die Ausführung der Bulle Papst Clemens XI. vom 4.9.1713 über die Unterdrückung der Stiftskanonikate und deren Zuweisung zur Universität, (1713), 1715-1717; 1/3; Sachakte; Hummel, N. J., Kollektor
      - Erhebung von Lektoralpräbenden, 1638, 1707-1802; 10/5; Sachakte; Kurmainz, Regierung; Kurmainz, Universität; Rechnung des Klosters zu den Weissen Frauen, 1706-1710 und Naturaleinnahmen anderer Klöster; Erfassung des Universitätsvermögens; Nachfolgeregelung für Johann Christoph von Gudenus, 1712; Verbesserung des Vorlesungsbetriebes, 1786; Stellungnahme der theologischen Fakultät zur Übersetzung des Buches 'Die wahre Andacht des Christen' aus der italienischen in die deutsche Sprache; 'Akademische Verordnung in Betreff des Zutritts zu den Kollegien und der Zahlung der Honorarien', 1785; Besoldung der Sprach- und Tanzmeister; Anstellung von Professoren; Erlaubnis zu Erteilung von Unterricht
      - Aufhebung und Erneuerung von Lektoralpräbenden zur Unterhaltung der Universität, 1712-1766; 13/1; Sachakte; Kurmainz, Regierung; Zustandekommen und Ausführung der Bulle Papst Clemens XI. vom 4.9.1713 über die Unterdrückung der Stiftskanonikate und deren Zuweisung zur Universität; Einkünfte der einzelnen Kollegiatsstifte; Verhandlungen des mainzischen Residenten Francesco Fargna und des Kardinalprotektors Alessandro Albani in Rom 1712, fol 51 f, 1751 fol 216 f, 1752 fol 253 f; Extinktionsbulle v. 1713 (Abschrift) fol 145; Gründungsbulle der Universität v. 1477 (Abschrift) fol 190; Vorschlag zur Verbesserung der finanziellen Lage der Universität von Erzbischof Friedrich Karl von Ostein, ca. 1752 bis 1753 fol 226 ff; Versuch der Erwirkung einer päpstlichen Urkunde zur Leistung eines jährlichen Geldbetrags der Stifte und Klöster an die Universität, 1765 fol 81 ff; Errichtung der Universität, fol 66; 2 Breven Papst Clemens XIII. an den Kurfürsten von Mainz (1765 Februar 6 und 1766 März 29) entnommen zu A 2
      - 1/1a, 1/2 Verwaltung der Präbenden und Kanonikate der Universität, 1704-1706, 1713-1716, 1759, 1780
        - Verwaltung der Präbenden und Kanonikate der Universität: Band 2, 1704-1706; 1/2; Sachakte; Kurmainz, Regierung; Bezahlung der Professoren; Höhe der Beiträge der einzelnen Stifter; Haaren; Raymund Peetz; Georg Ferdinand Honcamp; Lic. Lieb
        - Verwaltung der Präbenden und Kanonikate der Universität: Band 1, 1713-1716, 1759, 1780; 1/1a; Sachakte; Kurmainz, Heilig Kreuz; Neuordnung der Präbenden durch eine Urkunde Papst Clemens XI. von 1713; Lektoren der Universität; Bibliothek der Universität; Visitation der Stifte; Heilig-Kreuzstift 1780
    - 4.3 Stiftungen
      - Tabelle der Stiftungen der Universität, 1785; 6/3.16; Sachakte; [Kurmainz, Regierung]; Stiftung Bachers; Stiftung Bley; Stiftung Gal(l); Stiftung von Hardt; Stiftung Jeth/Jett; Stiftung Kaupper; Stiftung Schlingen; Stiftung Travelmann; Stiftung Wachinger
      - Verwaltung der Stiftungen, 1775-1787; 14/2; Sachakte; Kurmainz, Regierung; Abhörung der Rechnung der Stiftung von Hardt; Tabelle der kurmainzer Stiftungen ausschließlich Erfurt und Eichsfeld mit Gründungsumständen; Dalbergische und Bettendorfische Pfründe; Stiftung Kaupper
      - Verpfändung der kurtrierischen Zollgefälle von Boppard an die Travelmannsche Stiftung, (1639), 1728; 6/3.1; Sachakte; Kurmainz, Universität
        Travelmann, Johann Friedrich
      - Übertragung des Erbes des Kammerrats und Amtmanns der Grafen von Ley Köhler an die Universität, 1770-1774; 13/3; Sachakte; Kurmainz, Regierung; Vergabe eines Stipendiums aus der Stiftung Jett
      - Bestätigung der Stiftungen zur Unterstützung der Universität, (1539, 1587,1590, 1592) 1718-1767; 13/2; Sachakte; Kurmainz, Regierung; Kurmainz, Universität; Bitten um Stipendien; Stiftung Bley fol 3; Stiftung Hardt fol 36 ff; Stiftung Schenk und Vichtelbach fol 56 (Urkundenabschrift 1539); Stiftung Travelmann ab fol 62 ff (Urkundenabschriften 1587, 1590, 1592 und später); Aufstellung über die bei der artistischen Fakultät abgenommenen Magisterpromotionen von 1689-1715; Aufnahme in die Bursen 'Algesheimer Hof' und 'Zum Schenckenberg'
    - 4.4 Klostersäkularisation zur Finanzierung der Universität
      - Veröffentlichung einer Schrift des Tübinger Professors Johann Christian Mayer über die Auseinandersetzung zwischen Mainz und Hessen-Darmstadt um die Gefälle der ehemaligen Güter der aufgehobenen Karthause bei Mainz und der Klöster St. Klara und Altmünster, 1785; 18/7; Sachakte; Kurmainz, Regierung
        Mayer, Johann Christian
      - Übertragung des Vermögens der aufgehobenen Klöster an die Universität Mainz, 1784; 18/5; Sachakte; Kurmainz, Regierung; Protokoll; Monita und Desideranda beim wirtschaftlichen Zustand der Universität
      - [aufgelöst: Original kaiserlicher Einwilligung und Bestätigung zur Einziehung der Güter der Mainzer Klöster Kartause, Altenmünster und Reichen-Klaren [St. Klara] zur Verbesserung der Mainzer Universität; zu Abteilung A 2], 6. Oktober 1781; 17/2; Sachakte; abgegeben in die Abteilung A 2 Urkunden Rheinhessen = Signatur A 2 Nr. 114/317
      - Verkauf von Gütern des ehemaligen Klosters St. Klara in Mainz im kurpfälzischen Oberamt Neustadt an den Freiherrn von Zedwitz, 1782; 18/2; Sachakte; Kurmainz, Regierung; Auflistung der Grundzinsen der Güter in Nierstein, Dexheim und Schwabsburg
      - Unterbringung der Karthäuser nach der Säkularisation ihres Klosters, 1782-1783, 1787; 18/3; Sachakte; Kurmainz, Regierung; Vermögensstand der Universität mit Aufstellung der Einkünfte 1785
        Mainz:Karthause